【裁判字號】    90,易,587
【裁判日期】    900830
【裁判案由】    傷害
【裁判全文】
臺灣嘉義地方法院刑事判決                            九十年度易字第五八七號
    公  訴  人  臺灣嘉義地方法院檢察署檢察官
    被      告  乙○○
右列被告因傷害等案件，經檢察官提起公訴（九十年度偵字第三八七七號），本院判
決如左：
    主  文
乙○○共同以強暴公然侮辱人，處拘役肆拾日，如易科罰金，以佰元折算壹日；又
共同傷害人之身體，處拘役伍拾日，如易科罰金，以佰元折算壹日；應執行拘役捌
拾日，如易科罰金，以佰元折算壹日。
    事  實
一、乙○○係甲○○之甥（亦即，甲○○係乙○○之舅母），具三親等之旁系姻親關
    係，為家庭暴力防治法第三條第四款所稱之家庭成員。緣乙○○、蘇吳炎凰、葉
    鈴君、舒峰銘、葉吳香蘭、吳鳳茹、蘇育源等七人，於民國八十九年七月五日下
    午四時許，因認甲○○與其夫吳明原（蘇吳炎凰、葉吳香蘭為吳明原之姐，吳鳳
    茹為吳明原之妹，蘇育源、乙○○分別為蘇吳炎凰之夫、子，葉鈴君為葉吳香蘭
    之女，舒峰銘為葉鈴君之夫）生前對其父吳樹不孝，於吳樹意外車禍死亡後，卻
    要求分配賠償金及繼承遺產，遂心生不滿，一同至甲○○位於嘉義縣太保市○○
    路九十巷八十七弄九號住處，詎乙○○、蘇吳炎凰、葉鈴君、葉吳香蘭、吳鳳茹
    等五人竟基於公然侮辱之共同犯意連絡，在不特定人或多數人得以共見共聞之狀
    態下，公然在上址住處外拋灑冥紙嘲弄甲○○，使其備感難堪，社會名譽低下。
    適甲○○正在鄰居蔡守鑫屋外，見狀即返家阻止，而與蘇吳炎凰發生口角，乙○
    ○及蘇吳炎凰等二人乃基於公然強暴侮辱之犯意連絡，共同持舒峰銘所有且置於
    車上供平日工作使用之紅色噴漆，亦在不特定人或多數人得以共見共聞之狀態下
    ，朝上址住處內外四處噴灑，且在牆上噴上「不孝子」等字樣，亦足使甲○○備
    感難堪，社會名譽低下。詎乙○○、蘇吳炎凰及蘇育源另行起意，基於傷害之犯
    意連絡，共同出手毆打甲○○，致甲○○受有頭部外傷合併腦震盪，下巴、左手
    臂、腹部多處挫傷等傷害（蘇吳炎凰、葉鈴君、葉吳香蘭、吳鳳茹均經臺灣高等
    法院臺南分院九十年度上易字第九九四號判決有罪確定，蘇育源則據本院九十年
    度易緝字第一二號判決有罪確定）。
二、案經甲○○訴由臺灣嘉義地方法院檢察署檢察官偵查起訴。
    理  由
一、訊據被告乙○○固坦承曾於右開時地至告訴人甲○○住處灑冥紙及噴紅漆等情，
    惟矢口否認有何侮辱之意思及傷害之犯行，辯稱：告訴人案發後逾六月始對被告
    提出告訴，告訴不合法；拋灑冥紙乃依禮俗為亡者吳樹指引路途，並無侮辱告訴
    人之意；當時係見其母親蘇吳炎凰與告訴人發生拉扯，僅上前拉開二人，並未毆
    打告訴人云云。
二、經查：
（一）被告與告訴人於本件發生前，僅於被告稚齡時及八十九年六月間吳樹出殯時曾
      經會面，本件發生後，二人於本院八十九年度易字第七四○號案件九十年一月
      五日審理時被告出庭作證始再會面等情，均為被告及告訴人是認（本院卷第五
      十頁、第五十二頁審判筆錄），而被告現年二十歲，其稚齡時應距本件發生有
      十餘年之久，再吳樹出殯時，固與本件事發僅隔月餘，惟當時告訴人係至被告
      家中與被告之雙親談論遺產等問題，並非尋訪被告本人，業據被告供陳在卷（
      本院卷第五十二頁審判筆錄）。前開會面之情狀既屬疏離，於本件發生時自難
      苛求告訴人得對被告有何深刻印象，遑論記憶其名。從而，告訴人於本件發生
      後，於被告另案九十年一月五日出庭作證時始知其姓名年籍等足資識別之特徵
      ，應係合理，斯時始為知悉犯人之時點，告訴人復於六月之內即九十年三月十
      五日向臺灣嘉義地方法院檢察署提出告訴，有卷附告訴狀一紙可稽（九十年度
      發查字第三四九號卷第一頁至第四頁），程序自係合法，合先敘明之。
（二）如事實欄所示之犯罪事實業據告訴人於偵查及審理時指訴綦詳，核與在場目擊
      證人即甲○○之鄰居巫賴秀盆、蔡守鑫，另案被告舒峰銘於本院八十九年度易
      字第七四○號案件審理時所述情節大致相符，復有診斷證明書一份、照片四張
      附卷（前偵卷第四頁，本院卷第十七頁及其反面）可稽。而另案被告蘇吳炎凰
      、蘇育源確因事實欄所載之犯罪事實，分別為臺灣高等法院臺南分院九十年度
      上易字第九四四號判決：「蘇吳炎凰共同以強暴公然侮辱人，處拘役四十日，
      如易科罰金，以三百元折算壹日；又共同傷害人之身體，處拘役五十日，如易
      科罰金，以三百元折算壹日；應執行拘役八十日，如易科罰金，以三百元折算
      壹日。」確定，本院九十年度易緝字第一二號判決：「蘇育源共同傷害人之身
      體，處拘役五十日，如易科罰金，以三佰元折算壹日。」確定，均有卷附之上
      開字號判決足考（本院卷第五十八頁至第六十四頁）。
（三）雖被告以前開情詞為辯，惟查：被告確至告訴人住處外灑冥紙並噴紅漆，業據
      被告坦承在卷（本院卷第三十四頁訊問筆錄），再被告上述舉措並非出於禮俗
      之故，乃為使告訴人難堪，此觀本院八十九年度易字第七四○號案件偵審中，
      被告葉鈴君曾稱：「因為我舅舅吳明原及舅媽甲○○，對我外公吳樹不孝順，
      因為我外公在世前，就沒奉養，死後也未回來處理我外公的後事，並且在我外
      公車禍後死亡，回來要求我外公的遺產及車禍死亡理賠金二百萬元現金，我們
      不答應，所以我們家族大家商量後，才會去我舅舅家中灑冥紙。」；另案被告
      蘇吳炎凰供陳：「因為甲○○夫婦不孝順。」；另案被告葉吳香蘭則謂：「因
      家務事，他（指甲○○）對父母不孝，所以到甲○○家中灑冥紙，出口氣。．
      ．當日我們是非常生氣，因為在調解時（指吳樹賠償金事宜），我弟弟說只有
      要處理我爸爸的事，不願意處理母親的事，原本要抬棺木去抗議，後來我說沒
      必要，所以才只去灑冥紙。」等言甚明（本院八十九年度易字第七四○號、本
      院九十年度易緝第一二號、臺灣高等法院臺南分院九十年度上易字第九九四號
      判決參照），復按冥紙依臺灣民間習俗，乃為供奉亡者之物，帶有不幸之寓意
      ，被告至告訴人住處公然拋灑冥紙，當使第三人觀之足認告訴人帶有晦氣，足
      以貶抑其社會聲譽，而有侮辱之意，噴紅漆則更不在話下，是被告辯稱係依照
      禮俗為亡者吳樹報路，無侮辱告訴人之意，均與事理有違。
（四）另案被告舒峰銘於本院八十九年度易字第七四○號案件審理時，自承：「（問
      ：你到現場時何人打甲○○？）蘇育源、蘇吳炎凰、乙○○與甲○○四人在扭
      打，我在旁邊看。」（前偵卷第三十二頁所附另案訊問筆錄），已明確供陳被
      告確有毆打告訴人之舉，而另案被告舒峰銘係被告之大表姐夫，素無仇怨，皆
      有往來，為被告所承（本院卷第三十五頁訊問筆錄），所言應無袒護告訴人之
      理，殊值採信。此外，參酌證人巫賴秀盆於另案審理時證稱：「當我出門時我
      看到甲○○被三個人毆打，均是男的，有的將甲○○壓著，有的用腳踢，我怕
      他們把甲○○打死了，我就叫他們不要打了。」（前偵卷第五十六頁所附另案
      訊問筆錄），及證人蔡守鑫於另案審理時亦謂：「有二個男生在打甲○○。．
      ．但我確定有看到二個男的打甲○○。．．（問：除了打甲○○的人之外，其
      他人在何處？）零零散散的站在旁邊。」等語（前偵卷第三十四頁所附之另案
      訊問筆錄），得見案發當時至少二名男子毆打告訴人，輔以被告堅稱當時其母
      蘇吳炎凰先與告訴人發生拉扯，始與其父蘇育源上前拉開二人等言（本院卷第
      五十一頁審判筆錄），顯然與告訴人發生肢體衝突之男子僅有可能為被告及其
      父蘇育源。況依前開診斷證明書所載，告訴人受有頭部外傷合併腦震盪，下巴
      、左手臂、腹部多處挫傷等，以頭部為人體要害，對之施以外力，苟稍有不慎
      ，將致無可逆料之危險，告訴人當無自殘之理，就其傷處分佈之廣泛及嚴重而
      言，亦非一人獨力、純粹拉扯或自行跌倒可為，是被告此部分辯解，與常理相
      悖。雖被告質疑前開證人對於施以毆打男子之人數有所出入，惟按「證人相互
      間之陳述有所歧異時，究竟何者為可採，法院仍得本其自由心證予以斟酌，非
      謂一有不符或矛盾，即應認其全部均為不可採信；尤其關於犯人之特徵、犯罪
      之手段及結果等之細節方面，告訴人之指陳，難免因時間與記憶等因素，略有
      出入或故予誇大渲染，證人之證言，亦同；然其對基本事實之陳述，若果與真
      實性無礙時，則仍非不得採信。」最高法院七十四年度台上字第一五九九號著
      有判例可資參照，前開證人所言毆打男子之人數雖有二或三人之差異，惟關於
      「男子毆打」之核心事實並無二致，此復與另案被告舒峰銘所述確係被告實施
      毆打情節相符，揆諸上開判例意旨，證人所言仍非不得採信。
（五）從而，被告所辯，與事實未符，無非臨訟畏罪之詞，不值採信。事證明確，其
      犯行堪以認定。
三、核被告所為，係犯刑法第三百零九條第二項、第一項之公然強暴侮辱罪，第二百
    七十七條第一項之傷害罪。末者且為家庭暴力防治法第二條第二項所稱之家庭暴
    力罪。被告先拋灑冥紙固非強暴手法，其後朝告訴人住處牆上噴灑紅漆，乃對於
    告訴人施以有形物理力之行為，自該當刑法第三百零九條第二項所謂「強暴」之
    法意，而前後行為，時間緊接，所侵害皆為告訴人一人之名譽法益，而為接續之
    一行為，刑法第三百零九條第二項又係同條第一項之特別規定，實施強暴侮辱時
    ，當係升高公然侮辱之犯意，僅應論以刑法第三百零九條第二項、第一項之公然
    強暴侮辱罪。又被告與另案被告蘇吳炎凰等二人就公然強暴侮辱犯行間，被告與
    另案被告蘇育源、蘇吳炎凰就傷害犯行間，互有犯意之聯絡及行為之分擔，均為
    共同正犯（雖被告與另案被告蘇吳炎凰、吳鳳茹、葉鈴君、葉吳香蘭等四人間就
    公然侮辱犯行有犯意之聯絡及行為之分擔，惟此犯行因與被告所犯公然強暴侮辱
    犯行具有特別關係而不論，已如前述，該部分當無再論以共同正犯之必要）。所
    犯公然強暴侮辱及傷害二罪，犯意各別，行為互異，構成要件亦不同，自應分論
    併罰。爰審酌被告並無前科，有臺灣嘉義地方法院檢察署刑案資料查註紀錄表、
    臺灣高等法院被告全國前案紀錄表各一份在卷（九十年度偵字第三八七七號卷第
    二頁，本院卷第三頁）可按，素行尚可，本件係因家庭遺產親情爭執所衍生，未
    循法律正當途徑解決，反訴諸灑冥紙、噴紅漆及傷害等於社會秩序有不良示範之
    舉，頗為可議，犯罪之動機、目的、手段，告訴人所受之傷害非輕，事後仍未賠
    償損害，取得其諒解，犯後多所卸責之態度等一切情狀，分別量處如主文所示之
    刑，並諭知易科罰金之折算標準，且定其應執行之刑，復諭知易科罰金之折算標
    準。
據上論斷，應依刑事訴訟法二百九十九條第一項前段，刑法第二十八條、第三百零九
條第一項、第二項、第二百七十七條第一項、第四十一條第一項前段、第五十一條第
六款，罰金罰鍰提高標準條例第一條前段、第二條，判決如主文。
本案經檢察官劉仲慧到庭執行職務
中      華      民      國    九十      年      八月     三十     日
                                      臺灣嘉義地方法院刑事第二庭
                                          法  官  張  道  周
右正本證明與原本無異。
如不服本判決，應於判決送達後十日內向本院提出上訴狀( 應附繕本 )。
中      華      民      國    九十      年      九      月     四       日
                                          書記官  王  佩  湘
附錄本判決論罪法條全文
刑法第三百零九條第一項、第二項
公然侮辱人者，處拘役或三百元以下罰金。
以強暴犯前項之罪者，處一年以下有期徒刑、拘役或五百元以下罰金。
刑法第二百七十七條第一項
傷害人之身體或健康者，處三年以下有期徒刑、拘役或一千元以下罰金。


司法院資訊處製作；財團法人民間司法改革基金會備份。
